【裁判字號】    97,交聲,302
【裁判日期】    971008
【裁判案由】    違反道路交通管理處罰條例聲明異議
【裁判全文】
臺灣基隆地方法院交通事件裁定         97年度交聲字第302號
原處分機關
即移送機關  臺北市交通事件裁決所
異  議  人
即受處分人  丙○○
上列異議人即受處分人因違反道路交通管理處罰條例案件，對於
臺北市交通裁決所中華民國97年8 月13日所為之處分（原處分案
號：北市裁罰字第裁22-A1A128271號），聲明異議，本院裁定如
下：
    主  文
異議駁回。
    理  由
一、原處分意旨略以：異議人即受處分人丙○○於民國97年5 月
    18日下午1 時25分左右，騎乘POS-152 號重型機車沿臺北市
    ○○○路六段由東往西「左起第三車道（外側車道）」行駛
    ，途經忠孝東路六段278 巷口「設有燈光號誌管制」之Ｔ型
    路口，因不遵守號誌指示「闖紅燈」（紅燈迴轉），而與「
    適沿同向『左起第二車道（中間車道）』由後駛至，且亦『
    不遵守號誌指示闖紅燈繼續前駛（紅燈直行）』之乙○○騎
    乘TA9-125 號輕型機車」發生擦撞，致乙○○因而人車倒地
    ，受有右手掌及嘴唇擦傷之傷害，為警依法製單舉發，核無
    不合，爰分別就異議人「闖紅燈」之違規事實，依道路交通
    管理處罰條例第53條第1 項規定，裁處罰鍰新臺幣（下同）
    1,800 元，並依同條例第63條第1 項第3 款規定，記違規點
    數三點；就異議人「違反道路交通安全規則肇事致人受傷」
    之違規事實，依道路交通管理處罰條例第61第3 項規定，記
    違規點數三點等語（惟原處分機關以異議人「違反道路交通
    安全規則肇事致人受傷」為由，依道路交通管理處罰條例第
    61條第3 項規定對異議人所為裁罰，因未據異議人於法定期
    間內併為聲明異議而已告確定，參見卷附聲明異議狀暨本院
    97年9 月17日訊問筆錄第1 頁）。
二、異議意旨則略以：異議人就旨揭「違反道路交通安全規則肇
    事致人受傷」之違規情節固無爭執；惟異議人實係於首開Ｔ
    型路口之「東西向」號誌顯示「綠燈」之時，安全通過路口
    而將機車駛至「南北向」之待轉位置，俟「東西向」號誌顯
    示「紅燈」並在原地停等10秒以後，方起步而擬左轉行駛，
    換言之，異議人絕無旨揭「紅燈迴轉」之違規事實，乃原處
    分機關不察，即率爾以「闖紅燈」為由對異議人製單裁罰，
    異議人自難甘服，爰於法定期間提起本件異議，求為撤銷原
    處分等語。
三、按「汽車駕駛人，行經有燈光號誌管制之交岔路口闖紅燈者
    ，處新臺幣一千八百元以上五千四百元以下罰鍰。」道路交
    通管理處罰條例第53條第1 項定有明文。且依同條例第63條
    第1 項第3 款規定，應併記違規點數三點。
四、經查：
  (一)異議人騎乘POS-152 號重型機車，於前揭時、地（左起第三
    車道，即「外側車道」），為圖「迴轉」（異議人自稱當日
    係「兩段式」迴轉云云），而與「適沿同向『左起第二車道
    （中間車道）』由後駛至，且『不遵守號誌指示闖紅燈繼續
    前駛（紅燈直行）』之乙○○騎乘TA9-125 號輕型機車」發
    生擦撞，致乙○○因而人車倒地，受有右手掌及嘴唇擦傷之
    傷害等事實，首為異議人之所不否認，並有臺北市政府警察
    局交通警察大隊製作之道路交通事故現場圖、道路交通事故
    補充資料表、交通事故談話紀錄表、道路交通事故調查報告
    表等件附卷足考。
  (二)茲員警獲報抵達現場以後，「異議人騎乘機車」與「乙○○
    騎乘機車」雖經扶正、挪移，而已無從定位、測繪；換言之
    ，彼2 車擦撞後「靜止」之相對位置及其擦撞經過，固已無
    從自員警製作之「道路交通事故現場圖」窺其梗概！惟異議
    人曾於本件車禍發生以後之同日（97年5 月18日）下午2 時
    42分，在忠孝醫院對到場員警表示：「我車約於上述時間之
    前，沿著忠孝東路六段往西方向左起第三車道行駛，至肇事
    路口，我即在路口的東北角位置內待左轉278 巷；欲再迴轉
    往忠孝東路六段往東方向行駛，正當我車在路口處停等紅燈
    大約不到10秒鐘，且看到278 巷口往北方向的行人號誌已變
    為綠燈小巨人行走圖形，我才將車斜斜準備要左轉前，我車
    的左側車身腳踏板處遭一部TA9-125 輕機前車頭直撞而肇事
    。」此則有臺北市政府警察局南港分局交通分隊警員戴四國
    製作之異議人交通事故談話紀錄表1 紙在卷可憑。稽其所稱
    之「... 至肇事路口，我即在路口的東北角位置內『待左轉
    278 巷；欲再迴轉往忠孝東路六段往東方向行駛』... 」，
    則異議人於「發生車禍前之一刻」，其車行猶未「左轉278
    巷」，而仍處於「由東往西」行向乙節，已無可疑。尤以推
    敲「... 『我車在路口處停等紅燈大約不到10秒鐘，且看到
    278 巷口往北方向的行人號誌已變為綠燈小巨人行走圖形，
    我才將車斜斜準備要左轉前，我車的左側車身腳踏板處遭一
    部TA9-125 輕機前車頭直撞而肇事」等情詞，佐以如前揭(一)
    所述「乙○○騎乘TA9-125 號輕型機車沿忠孝東路往西方向
    之『左起第二車道（中間車道）』駛至系爭Ｔ型路口，『不
    遵守號誌指示闖紅燈繼續前駛（紅燈直行）』」之違規行為
    ，核亦足見本起車禍之肇事成因，應係「異議人騎乘POS-15
    2 號重型機車，沿忠孝東路六段往西方向之『左起第三車道
    （外側車道）』駛至系爭Ｔ型路口，停等『東西向』紅燈之
    際，赫見『南北向』號誌顯示綠燈（即異議人所稱之... 我
    車在路口處停等紅燈大約不到10秒鐘，且看到278 巷口往北
    方向的行人號誌已變為綠燈小巨人行走圖形... 等語），旋
    迫不急待的在『東西向』號誌猶係紅燈而禁止通行之情形下
    ，起步向左而擬直接迴轉，致適沿同向『左起第二車道（中
    間車道）』由後駛至，且亦『不遵守號誌指示闖紅燈繼續前
    駛（紅燈直行）』之乙○○閃避不及所致」無誤。據此，舉
    發員警即證人甲○○衡諸相關資料而就其舉發緣由到庭結稱
    ：「... 異議人的談話紀錄表所載，異議人自稱他是在『東
    西向』號誌紅燈（即談話紀錄表上面所載：我車在路口處等
    紅燈大約不到10秒鐘），『南北向』號誌綠燈（即談話紀錄
    表上所載：看到278 巷口往北方向的行人號誌已變為綠燈小
    巨人圖形），才將車斜斜準備要往左轉等語，因此，我們研
    判異議人確實是紅燈違規迴轉，所以才會對他製單舉發紅燈
    違規迴轉及違反道路交通安全規則肇事致人受傷這二項處罰
    」（參見本院97年9 月17日訊問筆錄第3 頁），當亦核無違
    誤，並有所本。
  (三)至異議人固迭以「前揭交通事故談話紀錄表所載語意未臻明
    確」云云置辯；經詢以所指「真意」，則亦因應「談話紀錄
    表」所載內容而砌詞諉稱：「... 我的意思是，我在『東西
    向』號誌為綠燈時，駛至『南北向』待轉處，在該處等到『
    東西向』號誌變為紅燈，約10秒以後，才起步左轉... 」云
    云（同上開訊問筆錄第3-4 頁）。惟稽其所指，則異議人駛
    至「南北向」待轉處所「停等10秒」者，無疑係「南北向」
    之「綠燈」，而絕非「南北向」之「紅燈」（蓋所稱「在『
    南北向』待轉處，見『東西向』號誌由綠轉紅經過10秒以後
    」云云，反面以言，無非係指「『南北向』號誌亦已由紅轉
    綠大約10秒時間」）！觀其所稱目睹燈號「由紅轉綠」猶不
    起步而原地停等「綠燈」之駕駛行止，非特令人匪思，且尤
    足反徵異議人臨訟飾詞以求因應庭訊之居心。以之相較於所
    載內容均清晰明確且曾由異議人親筆簽名確認之前開「談話
    紀錄表」，異議人臨訟飾卸所指之「真意」，本院當難採信
    。
  (四)按道路交通標誌標線號誌設置規則第206 條第5 款規定，行
    車管制號誌顯示為圓形紅燈者，其意義為車輛禁止通行，不
    得超越停止線或進入路口，故汽車駕駛人行駛至有燈光號誌
    管制之交岔路口，其行進、轉彎應遵守燈光號誌之指示，而
    燈光號誌顯示為圓形紅燈者，應完全停止並禁止為任何通行
    行為，亦即不得超越停止線或進入路口。準此，異議人於紅
    燈之狀態下，超越停止線並進入路口，繼而迴轉，自屬道路
    交通法規所定義之「闖紅燈」行為之一種，其理甚明。從而
    ，因認異議人於本案所持辯解，均無足取；異議人於前揭時
    、地，騎乘機車「紅燈迴轉（即闖紅燈）」等違規事實，應
    堪認定。
五、綜上，原處分機關援引首開規定，對異議人為首揭裁處，自
    屬適法，並無違誤；異議人徒執前詞，求為免罰，核無理由
    ，應予駁回。
六、據上論斷，應依道路交通案件處理辦法第19條，裁定如主文
    。
中    華    民    國    97    年    10    月    8     日
                  交通法庭法  官   王慧惠
以上正本證明與原本無異。
對於本件裁定如有不服，應於收受送達後5 日內，向本院提出抗
告書狀，敘述抗告之理由，抗告於臺灣高等法院。
中    華    民    國    97    年    10    月    8     日
                          書記官   王一芳


司法院資訊處製作；財團法人民間司法改革基金會備份。
